臺灣南投地方法院刑事判決
110年度訴字第295號
公  訴  人  臺灣南投地方檢察署檢察官
被      告  巫嘉銘





上列被告因詐欺案件，經檢察官提起公訴（110 年度偵字第1212
號），因被告承認被訴犯罪事實，經本院合議庭裁定由受命法官
獨任行簡式審判程序，判決如下：
    主      文
乙○○犯如附表所示之各罪，各處如附表所示之刑。應執行有期
徒刑壹年伍月。
    事實及理由
壹、犯罪事實
    乙○○（原名巫秋毅）明知社會上詐欺案件層出不窮，依其
　　智識程度及社會生活經驗，可認識無故徵求他人金融帳戶之
　　帳號，並要求協助提領來源不明之款項者，極可能為從事詐
　　欺犯罪者遂行詐欺犯罪，以藉此避免檢警查緝之手段，亦能
　　認識無故匯入其帳戶內之金錢，為詐欺犯罪款項之可能性甚
　　高，如將該些款項提領後轉交給他人收受，即屬分擔詐欺犯
　　罪之實施，竟仍於民國109 年5 月25日前之某日，與至少含
　　有負責施用詐術者、向提款車手收取詐騙款項者（無證據證
　　明有未滿18歲之人，下稱本案詐欺集團）共同基於縱使發生
　　詐欺及洗錢結果亦不違其本意之三人以上共同犯詐欺取財及
　　洗錢之不確定犯意聯絡（所涉違反組織犯罪防制條例第3 條
　　第1 項後段之參與犯罪組織罪嫌部分，業經臺灣臺中地方檢
　　察署檢察官以109 年度偵字第14819 號等提起公訴，嗣由臺
　　灣高等法院臺中分院以110 年度金上訴字第1316號判處罪刑
　　確定，非本案審理範圍），先由乙○○將其所申辦之台新國
　　際商業銀行帳號00000000000000號帳戶（下稱本案帳戶）之
　　帳號提供給本案詐欺集團，本案詐欺集團負責施用詐術之成
　　員即以附表各編號所示之方式，向附表各編號所示之人施用
　　詐術，使其等均陷於錯誤，而分別匯款如附表各編號所示之
　　金額至本案帳戶內。乙○○則受本案詐欺集團成員指示，於
　　附表編號2 所示之提款時間，提領如附表編號2 所示之金錢
　　後，旋將之轉交給出面收取款項之本案詐欺集團成員（無證
　　據證明乙○○有從中獲取任何利益），以此方式三人以上共
　　同詐欺取財，及掩飾、隱匿詐欺取財犯罪所得之去向及所在
　　；至於附表編號1 所示之人於匯款後，本案帳戶旋經通報為
　　警示帳戶而遭凍結交易功能，附表編號1 所示之人所匯入之
　　款項隨即被圈存，乙○○乃無法順利領出款項，而未能掩飾
　　或隱匿此部分詐欺犯罪所得之去向及所在，致附表編號1 所
　　示之洗錢犯行並未既遂。嗣經鄒明君、甲○○發覺有異，報
　　警究辦，始循線查悉上情。
貳、程序部分
    本案被告乙○○所犯之罪，依法得行簡式審判程序，因被告
　　坦承被訴犯罪事實，經合議庭評議後，裁定本案由受命法官
　　獨任進行簡式審判程序，依刑事訴訟法第273 條之2 、第15
　　9 條第2 項前段規定，無傳聞法則之適用，證據調查程序亦
　　予簡化。
參、認定犯罪事實所憑之證據及理由
一、上開犯罪事實，業據被告坦承不諱（本院卷第322 、324 、
　　331 頁），核與證人即告訴人鄒明君（偵卷第18至23頁）、
　　甲○○（偵卷第89至93頁）、證人湯靖虹（偵卷第56、57頁
　　）證述之內容相符，並有屏東縣政府警察局潮州分局中山路
　　派出所金融機構聯防機制通報單（偵卷第28頁）、告訴人鄒
　　明君之匯款申請書回條（偵卷第35頁）、告訴人鄒明君與本
　　案詐欺集團成員之通訊軟體對話內容截圖（偵卷第38頁）、
    台新國際商業銀行109 年8 月5 日台新作文字第10914860號
　　函暨檢附本案帳戶之客戶基本資料、交易明細（偵卷第39至
　　41頁）、台新國際商業銀行110 年4 月8 日台新作文字第11
　　007490號函暨檢附本案帳戶之交易明細、掛失補發存摺及金
　　融卡申請書（偵卷第71至74頁）、內政部警政署110 年5 月
　　4 日刑紋字第1100043073號鑑定書暨檢附比對論據資料、採
    證紀錄相片、取款憑條、指印放大圖、指紋卡片（偵卷第77
    至83頁）、告訴人甲○○之高雄市政府警察局楠梓分局後勁
　　派出所陳報單、受理刑事案件報案三聯單、受理各類案件紀
　　錄表、刑案紀錄表、受理詐騙帳戶通報警示簡便格式表、金
　　融機構聯防機制通報單、內政部警政署反詐騙諮詢專線紀錄
　　表（偵卷第88、94至98、100 、105 頁）、告訴人甲○○自
　　臉書獲知假借貸資訊截圖、本案詐欺集團成員之通訊軟體LI
　　NE主頁截圖（偵卷第106 頁）、告訴人甲○○之匯款明細截
　　圖（偵卷第107 頁）、告訴人甲○○與本案詐欺集團成員之
　　通訊軟體LINE對話紀錄截圖（偵卷第108 至112 頁）、告訴
　　人鄒明君一方所陳報之刑事陳明告訴理由狀暨告訴人鄒明君
　　與本案詐欺集團成員之對話內容截圖、存摺明細、被害過程
　　之說明（本院卷第67至85頁）在卷可憑，足認被告就本案所
　　為之任意性自白，應與事實相符，堪信為真實。
二、按洗錢防制法第2 條規定，倘行為人意圖掩飾或隱匿特定犯
　　罪所得來源，而將特定犯罪所得直接消費處分，甚或交予其
　　他共同正犯予以隱匿，而由共同正犯以虛假交易外觀掩飾不
　　法金流移動，即難認僅單純犯罪後處分贓物之行為，而仍構
　　成洗錢行為（最高法院108 年度台上字第2500號判決意旨參
　　照）；又按提供金融帳戶提款卡及密碼供他人使用（即俗稱
　　之人頭帳戶），嗣後被害人雖匯入款項，然此時之金流仍屬
　　透明易查，尚未達到掩飾或隱匿特定犯罪所得之來源、去向
　　及所在之金流斷點，惟若該款項遭提領後，即產生掩飾、隱
　　匿之結果，即屬洗錢既遂行為（最高法院110 年度台上字第
　　5900號判決意旨參照），是若受詐騙之被害人已將金錢匯入
　　人頭帳戶內，惟未經車手提領即遭凍結款項，斯時該筆詐欺
　　款項既仍存於人頭帳戶中，其去向及所在仍可輕易查知，自
　　難認詐欺犯罪所得已成功掩飾或隱匿，而形成金流斷點致無
　　從追查，應僅能以洗錢未遂論。經查：就附表編號2 所載部
　　分，被告以現金方式提領此部分詐欺贓款後，將之轉交給本
　　案詐欺集團上手，已如前述，此一現金提領詐欺贓款之方式
　　，已使金錢流向產生追索上之困難，被告又將詐欺贓款現實
　　交付給真實身分一無所悉之本案詐欺集團上手，該些金錢之
　　去向、所在顯已於被告處即告中斷，而無法依據客觀事證予
　　以追索，是被告上開交付詐欺款項予他人之此部分行為，實
　　製造金流斷點，致犯罪所得去向、所在不明，使國家對於本
　　案犯罪所得追緝、查扣形成妨害，被告對此情亦有認識，自
　　堪認定被告有意圖掩飾或隱匿特定犯罪所得之去向、所在，
　　而移轉詐欺取財之特定犯罪所得之行為，並已達既遂階段。
　　至於就附表編號1 所載部分，被告依本案詐欺集團成員之指
　　示，將本案帳戶之使用權限提供給本案詐欺集團，供集團作
　　為收取詐騙犯罪所得之用，固屬著手於洗錢行為之實行，然
　　附表編號1 所示之人依本案詐欺集團成員指示，將金錢匯入
　　本案帳戶後，本案帳戶旋遭列為警示帳戶而凍結交易功能，
　　致已匯入本案帳戶內之詐欺贓款不能由被告提取，則該些詐
　　欺犯罪所得之去向、所在即尚未達到被掩飾或隱匿而形成金
　　流斷點之既遂程度，僅能以洗錢未遂論。
三、雖向告訴人甲○○施用詐術之本案詐欺集團成員，係將虛偽
　　不實之資訊，利用網際網路而公開刊登在臉書社群平臺，使
　　不特定之公眾均陷於可得閱覽此一虛偽資訊而受騙之風險，
　　然按行為人就其他共同正犯所實行之犯罪行為，應負「一部
　　行為全部責任」者，當以就其行為有犯意之聯絡為限，若他
　　犯所實行之行為，超越原計畫之範圍，而為其所難預見者，
　　則僅應就其所知之程度，令負責任，未可概以共同正犯論（
　　最高法院50年度台上字第1060號判決要旨參照）。經查，被
　　告加入本案詐欺集團，固可認識包含自己在內之集團成員達
　　3 人以上，並共同犯詐欺取財罪，然被告僅係集團中負責從
　　事提領詐騙款項工作之車手，與本案詐欺集團其他成員間之
　　犯意聯絡內容，僅有被告前往提領詐欺贓款，並將所領得之
　　款項轉交給集團上級成員，對於集團成員向告訴人甲○○實
　　施詐術訛騙之手段，為利用網際網路向公眾散布虛偽之詐欺
　　訊息一節未曾參與其中，是本案詐欺集團成員此部分所為，
　　顯已逾越被告主觀認知之範圍，此部分既難認被告有與本案
　　詐欺集團實際施用詐術之成員形成犯意聯絡，自不能令被告
　　對此部分加重構成要件行為共同負責，且起訴及公訴意旨亦
　　均同此認定，而未主張被告就附表編號2 所為，除構成三人
　　以上共同犯詐欺取財罪外，另亦該當「以網際網路對公眾散
　　布而犯詐欺取財罪」之加重條件，一併敘明。
四、綜上，本案事證明確，被告所為加重詐欺取財及洗錢既、未
　　遂之犯行，均堪認定，皆應依法論科。   
肆、論罪科刑
一、核被告就附表編號1 所為，係犯刑法第339 條之4 第1 項第
　　2 款之三人以上共同犯詐欺取財罪、洗錢防制法第14條第2
　　項、第1 項之一般洗錢未遂罪；就附表編號2 所為，則係犯
　　刑法第339 條之4 第1 項第2 款之三人以上共同犯詐欺取財
　　罪、洗錢防制法第14條第1 項之一般洗錢罪。公訴意旨認被
　　告就附表編號1 所載之洗錢犯行部分，應成立既遂犯，然本
　　院認應僅構成洗錢未遂罪，業如前述，衡諸最高法院103 年
　　度台上字第4516號判決所揭示「刑事訴訟法第300 條所謂變
　　更法條，係指罪名之變更而言；若僅行為態樣有既遂、未遂
　　之分，尚無庸引用刑事訴訟法第300 條變更起訴法條」之意
　　旨，自無須變更起訴法條，一併敘明。
二、被告係以分擔實施整體詐欺取財行為之一部，並藉此獲取報
　　酬為目的，而加入本案詐欺集團，除詐欺取財外，尚無參與
　　其餘犯罪行為，犯罪目的單一，且犯罪之時間、地點部分合
　　致，是被告就附表編號1 所示犯行，係以一行為同時觸犯刑
　　法第339 條之4 第1 項第2 款之三人以上共同犯詐欺取財罪
　　、洗錢防制法第14條第2 項、第1 項之一般洗錢未遂罪；就
　　附表編號2 所示犯行，也係以一行為同時觸犯刑法第339 條
　　之4 第1 項第2 款之三人以上共同犯詐欺取財罪、洗錢防制
　　法第14條第1 項之一般洗錢罪，均屬想像競合犯，各應依刑
　　法第55條前段規定，均從較重之三人以上共同犯詐欺取財罪
　　處斷。
三、加重詐欺罪係侵害個人財產法益之犯罪，其罪數計算，以被
　　害人數、被害次數之多寡，決定其犯罪之罪數（最高法院10
　　7 年度台上字第1066號判決意旨參照）。經查，被告所為本
　　案加重詐欺取財犯行，遭詐騙而財物受損之人共計有2 人，
　　揆諸上開最高法院判決意旨，成立2 個三人以上共同犯詐欺
　　取財罪，並應分論併罰。
四、共同正犯，係共同實行犯罪行為之人，在共同意思範圍內，
　　各自分擔犯罪行為之一部，相互利用他人之行為，以達其犯
　　罪之目的，其成立不以全體均參與實行犯罪構成要件之行為
　　為要件，其行為分擔，亦不以每一階段皆有參與為必要，倘
　　具有相互利用其行為之合同意思所為，仍應負共同正犯之責
　　。又共同犯罪之意思不以在實行犯罪行為前成立者為限，若
　　了解最初行為者之意思而於其實行犯罪之中途發生共同之意
　　思而參與實行者，亦足成立；故對於發生共同犯意以前其他
　　共同正犯所為之行為，苟有就既成之條件加以利用而繼續共
　　同實行犯罪之意思，則該行為即在共同意思範圍以內，應共
　　同負責（最高法院99年度台上字第1323號、98年度台上字第
　　5286號判決意旨參照）。查被告雖未親自以上開詐欺手法訛
　　騙附表各編號所示之人，然其知悉附表各編號所示之人匯入
　　本案帳戶內之款項，係本案詐欺集團其他成員實行詐欺取財
　　行為所得之犯罪款項，仍擔任車手而從事提取詐騙款項之構
　　成要件行為，並將領得之款項轉交給本案詐欺集團上手，使
　　本案詐欺集團能順利完成本案詐欺取財犯行，則被告與本案
　　詐欺集團負責施用詐術之人、向其收取詐欺犯罪款項之本案
　　詐欺集團上手等集團成員，彼此均係在合同意思範圍內，各
　　自分擔詐欺犯罪行為之一部，並相互利用對方之行為，遂行
　　犯罪目的，是被告與本案詐欺集團全體成員間，有犯意聯絡
　　及行為分擔，應論以共同正犯。
五、按想像競合犯之處斷刑，本質上係「刑之合併」。其所謂從
　　一重處斷，乃將想像競合犯組成之評價上數罪，合併為科刑
　　一罪，其所對應之刑罰，亦合併其評價上數罪之數法定刑，
　　而為一個處斷刑。易言之，想像競合犯侵害數法益者皆成立
　　犯罪，論罪時必須輕、重罪併舉論述，同時宣告所犯各罪名
　　，包括各罪有無加重、減免其刑之情形，亦應說明論列，量
　　刑時併衡酌輕罪部分量刑事由，評價始為充足，然後依刑法
　　第55條前段規定「從一重處斷」，非謂對於其餘各罪可置而
　　不論。因此，法院決定處斷刑時，雖以其中最重罪名之法定
　　刑作為裁量準據，惟於裁量其輕重時，仍應將輕罪合併評價
　　在內（最高法院108 年度台上字第4405號、第4408號判決意
　　旨參照）。查被告於本院訊問時，就附表各編號所為，均坦
　　承犯一般洗錢罪，已如前述，合於洗錢防制法第16條第2 項
　　之減刑規定；又被告就附表編號1 所為，僅係犯一般洗錢未
　　遂罪，亦符合刑法第25條第2 項之減刑規定，雖其所犯之一
　　般洗錢既、未遂罪部分，屬想像競合犯中之輕罪，惟本院於
　　量刑時，仍應一併衡酌此些減刑事由，在此說明。
六、爰以行為人責任為基礎，考量詐欺集團橫行社會，對於社會
　　治安造成極大之負面影響，而詐欺集團利用人性之弱點，對
　　失去警覺心之被害人施以煽惑不實之言語，使其等在渾沌不
　　明之情形下，將辛苦賺取之積蓄，依詐欺集團成員之指示匯
　　入人頭帳戶，而被害人之財產自落入詐欺集團手中後，不僅
　　憤恨之心無法平復，又因詐欺集團之分工細膩，難以追查資
　　金流向，經常求償無門，損失慘重，處境堪憐，而報章新聞
　　常見詐欺集團犯案之新聞，足見此種以不法方式賺取暴利之
　　犯罪風氣日盛，基於防衛社會之功能，自不能對於層出不窮
　　之集團性詐欺犯罪予以輕縱，並審酌被告在本案詐欺集團中
　　係擔任提款車手，實屬詐欺犯罪集團內最下層之角色，參與
　　程度固無法與首謀等同視之，然其昧於良知從事犯罪，如此
　　自甘淪落為詐欺集團利用之犯罪工具，所為極屬不該，且被
　　告迄今仍未與附表所示之人達成調解並賠償分毫，此有本院
　　調解委員報告書（本院卷第114 頁）在卷可參，本應予以嚴
　　懲，然酌以被告終能坦認犯行，犯後態度尚可，及考量被告
　　自陳為國中畢業之智識程度，入監前係從事監視器有關之工
　　作，每月收入新臺幣3 萬5 千元，現已離婚，育有1 名子女
　　，並由其任子女之親權人之家庭生活經濟狀況，並考量檢察
　　官、被告對刑度之意見等一切情狀，分別量處如附表所示之
　　刑，並定其應執行刑如主文所示，以資懲儆。
七、按「犯第十四條之罪，其所移轉、變更、掩飾、隱匿、收受
　　、取得、持有、使用之財物或財產上利益，沒收之」，洗錢
　　防制法第18條第1 項前段定有明文。此一規定採取義務沒收
　　主義，只要合於前述規定，法院即應為相關沒收之諭知，然
　　該洗錢行為之標的是否限於行為人所有者始得宣告沒收，法
　　無明文，實務上一向認為倘法條並未規定「不問屬於犯罪行
　　為人與否均沒收」時，自仍以屬於被告所有者為限，始應予
　　沒收。查被告本案所掩飾、隱匿之詐欺犯罪所得固如附表編
　　號2 所載（附表編號1 部分則因未及提領而不生掩飾、隱匿
　　之結果），然此部分詐欺犯罪款項，業已全額交付給本案詐
　　欺集團上手，被告並未保有該些金錢，自無從依洗錢防制法
　　第18條第1 項前段規定，對被告宣告沒收該些詐欺犯罪金額
　　。另卷內亦查無積極證據可資證明被告有因從事本案犯行而
　　獲取報酬，自無從適用刑法第38條之1 第1 項前段、第3 項
　　規定而宣告沒收犯罪所得及追徵價額。
據上論斷，應依刑事訴訟法第273 條之1 第1 項、第299 條第1
項前段，判決如主文。
本案經檢察官張姿倩提起公訴，檢察官吳宣憲、廖秀晏、石光哲
到庭執行職務。
中　　華　　民　　國　　111 　年　　10　　月　　19　　日
　　　　　　　　　刑事第二庭    法　官  陳育良
以上正本與原本無異。
如不服本判決應於收受送達後20日內向本院提出上訴書狀，並應
敘述具體理由；其未敘述上訴理由者，應於上訴期間屆滿後20日
內向本院補提理由書（均須按他造當事人之人數附繕本）「切勿
逕送上級法院」。
告訴人或被害人如對於本判決不服者，應具備理由請求檢察官上
訴，其上訴期間之計算係以檢察官收受判決正本之日期為準。
                                書記官  林儀芳
中　　華　　民　　國　　111 　年　　10　　月　　19　　日
附錄本案論罪科刑法條全文
洗錢防制法第2 條
本法所稱洗錢，指下列行為：
一、意圖掩飾或隱匿特定犯罪所得來源，或使他人逃避刑事追訴
    ，而移轉或變更特定犯罪所得。
二、掩飾或隱匿特定犯罪所得之本質、來源、去向、所在、所有
    權、處分權或其他權益者。
三、收受、持有或使用他人之特定犯罪所得。

洗錢防制法第3 條
本法所稱特定犯罪，指下列各款之罪：
一、最輕本刑為六月以上有期徒刑以上之刑之罪。
二、刑法第一百二十一條第一項、第一百二十三條、第二百零一
    條之一第二項、第二百六十八條、第三百三十九條、第三百
    三十九條之三、第三百四十二條、第三百四十四條、第三百
    四十九條之罪。
三、懲治走私條例第二條第一項、第三條第一項之罪。
四、破產法第一百五十四條、第一百五十五條之罪。
五、商標法第九十五條、第九十六條之罪。
六、廢棄物清理法第四十五條第一項後段、第四十七條之罪。
七、稅捐稽徵法第四十一條、第四十二條及第四十三條第一項、
    第二項之罪。
八、政府採購法第八十七條第三項、第五項、第六項、第八十九
    條、第九十一條第一項、第三項之罪。
九、電子支付機構管理條例第四十四條第二項、第三項、第四十
    五條之罪。
十、證券交易法第一百七十二條第一項、第二項之罪。
十一、期貨交易法第一百十三條第一項、第二項之罪。
十二、資恐防制法第八條、第九條之罪。
十三、本法第十四條之罪。

洗錢防制法第14條
有第二條各款所列洗錢行為者，處7 年以下有期徒刑，併科新臺
幣5 百萬元以下罰金。
前項之未遂犯罰之。
前二項情形，不得科以超過其特定犯罪所定最重本刑之刑。

中華民國刑法第339 條之4
犯第三百三十九條詐欺罪而有下列情形之一者，處一年以上七年
以下有期徒刑，得併科一百萬元以下罰金：
一、冒用政府機關或公務員名義犯之。
二、三人以上共同犯之。
三、以廣播電視、電子通訊、網際網路或其他媒體等傳播工具，
    對公眾散布而犯之。
前項之未遂犯罰之。　

附表：本案詐欺集團詐騙、取款方式，與被告所犯罪名及宣告刑
　　　表 
編號 告訴人 被害過程 ①匯款帳戶 ②匯款時間 ③匯款金額（新臺幣） ①提款時間 ②提款金額（新臺幣） ③交付時間、地點及方式 罪名及宣告刑 1 鄒明君 本案詐欺集團成員於109年4月26日某時許，透過交友軟體結識鄒明君後，向鄒明君佯稱可利用外匯期貨賺錢云云，致鄒明君陷於錯誤，依本案詐欺集團成員指示，於右列時間，將右列金額匯至本案帳戶內。 ①本案帳戶 ②109年5月25日15時45分許 ③15萬元    因本案帳戶於109年5月25日（起訴書誤載為109年6月25日）18時34分許經通報列為警示帳戶，左列款項即遭圈存而未及提領。 乙○○犯三人以上共同詐欺取財罪，處有期徒刑壹年貳月。 2 甲○○ 本案詐欺集團成員於109年5月21日12時40分前某時許，在臉書社團「借貸達人（借或貸）免費廣告交流區」，刊登不實借款訊息，嗣甲○○於109年5月21日12時40分許閱覽該則訊息後，遂以通訊軟體LINE與本案詐欺集團成員聯繫，本案詐欺集團成員即向甲○○佯稱因運送保險，須先匯款云云，致甲○○陷於錯誤，依本案詐欺集團成員指示，於右列時間，將右列金額匯至本案帳戶內。 ①本案帳戶 ②109年5月25日14時許 ③1萬元 ①109年5月25日15時32分許 ②臨櫃提領10萬元（其中僅1萬元為甲○○所匯） ③將10萬元交給本案詐欺集團負責向提款車手收取款項之成員 乙○○犯三人以上共同詐欺取財罪，處有期徒刑壹年參月。